臺灣南投地方法院民事裁定
111年度監宣字第231號
聲  請  人  黃素密  

相  對  人  蕭士元  



關  係  人  蕭志丞  
            蕭志宇  
上列聲請人對於相對人聲請監護宣告事件，本院裁定如下：
    主  文
一、宣告蕭士元（男，民國00年0月0日生，身分證統一編號：Z0
    00000000號）為受監護宣告之人。
二、選定黃素密（女，民國00年00月0日生，身分證統一編號：Z
&ZZZZ; &ZZZZ; 000000000號）為受監護宣告之人蕭士元之監護
    人。
三、指定蕭志丞（男，民國00年0月00日生，身分證統一編號：Z
&ZZZZ; &ZZZZ; 000000000號）為會同開具受監護宣告之人蕭士
    元財產清冊
    之人。
四、聲請程序費用由受監護宣告之人蕭士元負擔。
    理  由
一、聲請意旨略以：聲請人為相對人之配偶，相對人自民國100
    年7月起，因腦血管栓塞、四肢動脈粥樣硬化，雖經送醫診
    治仍不見起色，近日更因精神障礙或其他心智缺陷，致不能
    為意思表示或受意思表示或不能辨識其意思表示效果，已達
    受監護宣告之程度。聲請人爰依民法第14條第1項、第1110
    條、第1111條、家事事件法第164條以下規定，請求裁定相
    對人為受監護宣告之人，選定聲請人為相對人之監護人，指
    定關係人即相對人之長子蕭志丞為會同開具財產清冊之人等
    語。
二、按對於因精神障礙或其他心智缺陷，致不能為意思表示或受
    意思表示，或不能辨識其意思表示之效果者，法院得因本人
    、配偶、四親等內之親屬、最近一年有同居事實之其他親屬
    、檢察官、主管機關或社會福利機構之聲請，為監護之宣告
    ，民法第14條第1項定有明文。又受監護宣告之人應置監護
    人。法院為監護之宣告時，應依職權就配偶、四親等內之親
    屬、最近一年有同居事實之其他親屬、主管機關、社會福利
    機構或其他適當之人選定一人或數人為監護人，並同時指定
    會同開具財產清冊之人。法院為前項選定及指定前，得命主
    管機關或社會福利機構進行訪視，提出調查報告及建議。監
    護之聲請人或利害關係人亦得提出相關資料或證據，供法院
    斟酌。法院選定監護人時，應依受監護宣告之人之最佳利益
    ，優先考量受監護宣告之人之意見，審酌一切情狀，並注意
    下列事項：㈠受監護宣告之人之身心狀態與生活及財產狀況
    。㈡受監護宣告之人與其配偶、子女或其他共同生活之人間
    之情感狀況。㈢監護人之職業、經歷、意見及其與受監護宣
    告之人之利害關係。㈣法人為監護人時，其事業之種類與內
    容，法人及其代表人與受監護宣告之人之利害關係。同法第
    1110條、第1111條、第1111條之1亦分別定有明文。
三、經查，聲請人主張之上開事實，業據其提出親屬系統表、戶
    籍謄本、衛生福利部南投醫院診斷證明書為佐，並有本院職
    權查詢相對人之戶役政資訊網站查詢-親等關聯在卷可參。
    觀之上開診斷證明書，可知相對人長期臥床，核屬家事事件
    法第167條第1項但書規定無訊問必要之情形，爰由鑑定人就
    應受監護宣告之人之精神或心智狀況予以鑑定；而相對人經
    衛生福利部南投醫院精神科醫師鄭奇中鑑定，結果略以：觀
    察目前蕭男（即相對人，下同）僅能終日躺床，四肢因長期
    缺乏運動以攣縮退化甚至變形，來院時僅能坐在輪椅上無法
    起身，進食依賴鼻胃管管灌，大小便需包尿布，洗澡完全依
    賴他人協助，對叫喚全無反應，雖眼皮可眨動，但無法辨識
    是否了解其意，與人溝通困難。外觀凌亂，衣衫不整，生命
    徵象穩定，頭頸部外觀正常無變形，頸部僵直無法轉動，觸
    摸無腫脹，胸部隨呼吸起伏，無變形，呼吸無異音，因瘦弱
    肋骨清晰可見，腹部柔軟，凹陷，四肢攣縮，僵硬，活動受
    限，對問話無反應，亦無法遵從指令；意識狀態木僵，注意
    力無法專心，態度不合作，情感呆滯平淡，行為臥床行動受
    限，思考無法測知，之前有被害妄想，感知無法測知，之前
    有幻聽，無言語回應，睡眠尚可，但進食因管灌難以評估其
    食慾，無病識感，認知功能受損。日常生活無法自理，完全
    依賴他人照顧，因長期臥床無經濟活動、無社會活動、無交
    通活動。蕭男之臨床診斷為「思覺失調症合併缺血型中風」
    ，且其因疾病緣故，無法處理自身事務，日常生活完全仰賴
    他人照顧，依目前狀態，推斷其日後應無回復之可能性，因
    上述診斷，致不能為意思表示或受意思表示，或不能辨識其
    意思表示之效果，建議得為監護之宣告等語，此有該院111
    年11月11日投醫精字第1110010546號函附精神鑑定書在卷為
    憑，堪認相對人因精神障礙或其他心智缺陷，致不能為意思
    表示或受意思表示，亦不能辨識其意思表示之效果。從而，
    本件聲請為有理由，應予准許，爰宣告相對人為受監護宣告
    之人。
四、本件相對人既經監護宣告，參照前揭規定，自應為其選定監
    護人及指定會同開具財產清冊之人。查相對人前未訂有意定
    監護契約，有本院職權查詢司法院意定監護契約管理系統查
    詢結果資料在卷，聲請人為相對人之子，有意擔任監護人，
    而蕭志丞為相對人之子，與相對人誼屬至親，且蕭志丞同
    意擔任會同開具財產清冊之人，相對人之子蕭志宇亦同意由
    聲請人擔任相對人之監護人、由蕭志丞擔任會同開具相對人
    財產清冊之人，此有同意書2紙在卷可憑。綜上，堪認由聲
    請人擔任相對人之監護人，由蕭志丞擔任會同開具相對人財
    產清冊之人，應符合相對人之最佳利益，爰裁定如主文第2
    、3項所示。
五、又依民法第1113條準用同法第1099條、第1099條之1之規定
    ，於監護開始時，監護人即聲請人黃素密對於受監護宣告之
    人蕭士元之財產，應會同蕭志丞於2個月內開具財產清冊，
    並陳報法院，於開具完成並陳報法院前，監護人對於受監護
    宣告之人之財產，僅得為管理上必要之行為，併此敘明。
六、依家事事件法第164條第2項，裁定如主文。
中　　華　　民　　國　　111 　年　　12　　月　　20　　日
                   家事法庭     法  官  林煒容
以上正本係照原本作成。
如對本裁定抗告，須於裁定送達後10日內向本院提出抗告狀，並
應繳納抗告費新臺幣1,000元。
中　　華　　民　　國　　111 　年　　12　　月　　21　　日
                                書記官  陳品潔